臺灣高等法院刑事判決　　　　　　　　96年度上訴字第1992號
上　訴　人
即　被　告　乙○○冒名曾國志.
　　　　　　　　　　（現另案在臺灣台北監獄執行中）
選任辯護人　陳瑞和律師
上列上訴人因強盜案件，不服臺灣臺北地方法院96年度訴字第45
號，中華民國96年4月9日第一審判決（起訴案號：臺灣臺北地方
法院檢察署95年度偵字第24292號），提起上訴，本院判決如下
：
    主  文
上訴駁回。
    事  實
一、乙○○曾因贓物罪，經本院以八十六年度上易字第五二一六
    號判處有期徒刑七月確定；又因竊盜罪，經原審法院以八十
    六年度易字第六五六五號判處有期徒刑十月，嗣經本院以九
    十一年度上易字第一八七二號駁回上訴確定；復因詐欺罪，
    經臺灣板橋地方法院以九十一年度易緝字第八一號判處有期
    徒刑五月確定。嗣上述三罪經合併定其應執行刑為有期徒刑
    一年九月，於九十三年八月二十七日縮刑期滿執行完畢。詎
    其仍不知警惕，復意圖為自己不法之所有，於九十五年十一
    月十日上午七時許，攜帶其所有，客觀上足以對人之身體生
    命造成威脅之螺絲起子、斜口鉗、尖嘴鉗、鯉魚鉗、鋼鋸各
    一支等兇器，前往臺北市○○○路○段之新生高架橋停車場
    內，基於毀損故意，持其中螺絲起子一支，破壞甲○○（原
    判決誤載為王啟櫺）所有，停放在該處之車號P8－2629號汽
    車車門鎖（按係車門之一部分，非安全設備，該部分所涉毀
    損罪，未經原審判決），進入車內，再破壞方向盤鎖，欲竊
    取安全氣囊與儀表板等物，惟已著手拆除外部之塑膠飾板，
    尚未得手之際，因該車防盜器發出訊息，甲○○接獲訊息趕
    至現場，乙○○見狀欲速逃離，甲○○自後追躡，兩人因此
    發生拉扯，乙○○為脫免逮捕，竟當場施以強暴，持隨手拾
    取之安全帽毆打甲○○之頭、頸及背部，繼而撿拾路邊之石
    頭接續丟向甲○○，幸甲○○及時閃開未遭擊中。嗣因甲○
    ○請路人黃世中等幫忙報警處理，始查獲被告，並扣得如附
    表所示之物。
二、案經甲○○訴由臺北市政府警察局中山分局移送臺灣臺北地
    方法院檢察署檢察官偵查起訴。
    理  由
壹、程序部分：
一、按被告以外之人於審判外之言詞或書面陳述，除法律有規定
    者外，不得作為證據。被告以外之人在審判外向法官所為之
    陳述，得為證據；被告以外之人於偵查中向檢察官所為之陳
    述，除顯有不可信之情況外，得為證據；又被告以外之人於
    審判外之陳述，雖不符前四條之規定，而經當事人於審判程
    序同意作為證據，法院審酌該言詞陳述或書面陳述作成時之
    情況，認為適當者，亦得為證據，當事人、代理人或辯護人
    於法院調查證據時，知有第一百五十九條第一項不得為證據
    之情形，而未於言詞辯論終結前聲明異議者，視為有前項之
    同意，刑事訴訟法第一百五十九條第一項、第一百五十九條
    第一項之一第一項、第二項、第一百五十九條之五分別定有
    明文。經查：被告及辯護人對於告訴人即甲○○及證人黃世
    中於警詢陳述之證據能力，表示並無意見，且迄本院辯論終
    結前，均未爭執該證據之證據能力，依刑事訴訟法第一百五
    十九條之五第二項之規定，應視為被告已同意本案相關之傳
    聞證據均可作為證據，本院斟酌本案卷內之證據並非非法取
    得，亦無證明力明顯過低之情形，且經原審法院及本院於審
    判期日依法進行調查及辯論，被告於訴訟上之程序權，已受
    保障，前揭各該證據，均得作為證據。
二、按證人依法應具結而未具結者，其證言不得作為證據，九十
    二年九月一日施行之修正刑事訴訟法第一百五十八條之三已
    定有明文。本件告訴人即證人王啟櫺於九十五年十月二十日
    檢察官偵查中之供述，未經合法具結，依前開規定，其證言
    自不得作為證據。
三、被告、辯護人對於下列所述之其餘證據資料，均不爭執其證
    據能力，本院審酌該等書面作成時之狀況，並無不宜作為證
    據情事，依刑事訴訟法第一百五十九條第一項之五第二項，
    均得作為證據。
貳、實體方面：
一、訊據被告乙○○固承認於前述時地攜帶如附表所示之物竊盜
    未遂等情不諱，惟矢口否認有為脫免逮捕而施以強暴之犯行
    ，辯稱：本件係甲○○先動手毆打伊，伊只是拿安全帽抵擋
    ，並未毆打甲○○，至伊雖有撿拾地上之石頭，但無力舉起
    ，亦未持石頭丟擲甲○○云云。惟查：
(一)前開犯罪事實，業經告訴人即證人甲○○於警詢供稱：「（
    何時發現竊嫌？你發現時該竊嫌曾國志作何反應？）我發現
    該竊嫌曾國志坐於我車內駕駛座是七時許。當我靠近車旁時
    該竊嫌發現即逃跑，並沿路丟工具，我即沿路呼叫小偷，並
    追至新生北路三段八十二巷二十七號與該竊嫌曾國志發生扭
    打時，該竊嫌並隨手拿起附近機車上之安全帽打我頭部後腦
    處及肩膀，我後退跌倒時，該竊嫌並拾起路邊一顆大石頭往
    我頭部砸下，我閃過該石頭砸於地上，警方此時到場方制伏
    竊嫌曾國志。（車內何物品遭竊？數量多少？價值金額多少
    ？）因竊嫌曾國至正於車內行竊中，經清點只有駕駛座側，
    車門鎖及方向盤鎖遭破壞，餘無損失。車門鎖及方向盤鎖維
    修費需新台幣二萬元。（歹徒如何行竊？是否破壞門鎖？現
    場是否遺留犯罪證物？）歹徒由我所有之車號（Ｐ八－二六
    二九）左前車門車鎖破壞入內行竊，現場有遺留犯罪工具（
    車內及車外）。」等語（見九十五年度偵字第二四二九二號
    卷第十二頁）；於原審審理時證稱：「（檢察官問：九十五
    年十一月十日早上七點有無看到在庭的被告？）有，他坐在
    我車上左邊的駕駛座，正在破壞我車子啟動電門的鎖，我的
    車子停在新生北路三段高架橋下停車場。（檢察官問：你看
    到他在破壞車鎖時，做何反應？）我收到傳訊知道車子有人
    侵入，我就趕到車子旁邊，他發現我，就立刻打開車門逃逸
    ，他行竊的工具也從車上拿出一部分，他邊跑邊丟，我一直
    距離他十到二十公尺。跑到對街巷子我有追到他，他也跑不
    動，我就撲上去把他壓住，我就跟他二人在地上搏鬥，他就
    順手拿別人機車的安全帽打我的頭部、頸部、背部，至少打
    了六、七下，且非常用力，過程約有幾分鐘，後來他在騎樓
    下撿了一塊石頭（庭呈附卷），就往我頭上打，當時我們二
    人站著搏鬥，距離一公尺，我閃開沒有打到，我摔了一跤，
    被告石頭也掉到地下，我旁邊的人就把石頭踢開，後來我請
    旁邊圍觀的人報警。（檢察官問：被告逃跑的過程丟了什麼
    東西？）我不知道是什麼東西，我把被告制伏後，警察來處
    理，後來警察有跟我一起返回原路找他丟的東西，記得有鋼
    鋸等物。我車上駕駛座下面也有工具，我也交給警察帶走。
    （檢察官問：發生本案之前車門跟電鎖是否都正常？）是。
    （檢察官問：當天車門有無被破壞？）是，無法正常開啟，
    我後來有送修。（檢察官問：玻璃有無被打破？）沒有。（
    檢察官問：你追上被告時，你有無先動手打他？）有，我打
    他臉部。（檢察官問：你跟被告在打鬥時，被告有無看起來
    神智不清或是全身無力的情形？）沒有。（檢察官問：你在
    警局稱要對被告提出殺人告訴，是否是打鬥的過程？）我是
    跟警察敘述整個打鬥的過程，殺人部分是警察判斷的。（公
    設辯護人問：被告丟工具時是隨便丟地上還是丟人？）丟地
    上。（公設辯護人問：你追上被告時你是馬上撲上去壓制他
    ，還是先動手打他的臉部？）撲上去壓制他。（公設辯護人
    問：你撲上去後被告有何反應？）有還手要脫逃。（公設辯
    護人問：你跟被告在地上扭打的情形如何？）我們在地上互
    毆，後來二人都站起來後，被告就拿一頂安全帽往我頭上打
    。（公設辯護人問：你稱被告有拿起石塊，他是要正面打你
    ，還是作勢要丟你？）正面正式打我，當時我跟他面對面不
    到一公尺。（公設辯護人問：你摔倒後，後來如何制伏被告
    ？）他石頭打過來沒有打到我，他沒有站穩，撲倒在地上，
    我趁機壓制他。（公設辯護人問：你在壓制他後，被告是否
    沒有再反抗？）他蠻力很大，我就請圍觀的人報警，並幫助
    我，後來有壹個先生幫我壓住他，被告還說叫我們不要壓那
    麼大力，叫我們不要報警。幫忙的人印象中好像是黃世中。
    」等語；且證人黃世中於警詢證稱：「於九十五年十一月十
    日約七時，我當時在公司（臺北市中山區○○○路○段八十
    二巷二十七號）前準備上班，發現一男子（甲○○）呼叫有
    小偷並與竊嫌曾國志發生扭打，而竊嫌曾國志隨手拿起安全
    帽毆打甲○○頭部兩三下，之後竊嫌曾國志準備拾起地上石
    頭準備攻擊甲○○時我上前幫忙制服竊嫌曾國志並報警處理
    ，之後得知竊嫌曾國志係竊取甲○○車內財物遭發現逃逸，
    才發生扭打。」等語（見九十五年度偵字第二四二九二號卷
    第五十五頁）；於原審審理時證稱：「（檢察官問：是否認
    識在庭的被告及甲○○？）不認識。（檢察官問：九十五年
    十一月十日上午七時左右有無見到曾國志？）有，當時甲○
    ○與曾國志正在扭打，是在新生北路三段八十四巷二十七號
    一樓前面。我在公司前面，我聽到甲○○說有沒有人可以幫
    他報警，我就幫甲○○報警，後來我看到曾國志先拿安全帽
    打甲○○一下，沒有打到，又從地上拿在庭的那塊石頭，但
    好像沒有力氣，曾國志要砸甲○○時，我就趕過去阻止他，
    我跟甲○○一起把曾國志壓在地上。（檢察官問：提示甲○
    ○提出石頭，是否這塊石頭？）是。大小就是這塊。（檢察
    官問：你當時是從外面回來？）我剛好送完報紙，看到甲○
    ○在追被告，我以為是朋友爭吵。（檢察官問：你看到甲○
    ○追曾國志，甲○○後來如何追到曾國志？）二個人好像都
    追到沒有力氣。（檢察官問：甲○○有無動手打曾國志？）
    我沒有看到。（檢察官問：甲○○有撲上去把曾國志壓住？
    ）有。才會扭打在一起。（檢察官問：扭打的過程你稱曾國
    志有拿安全帽打甲○○，打幾下？）我忘記了。甲○○當時
    用手臂架在被告脖子，曾國志就隨手抓到安全帽就打甲○○
    。（檢察官問：你剛才提到曾國志拿石頭丟甲○○，請描述
    過程？）他沒有打到甲○○，但曾國志有作勢要打，石頭掉
    下來，我才過去幫忙把曾國志壓住，等警察過來。（檢察官
    問：石頭掉下來時曾國志有無摔倒？）沒有，是我們二人把
    他壓在地上。之後被告就開始表示懺悔，希望我們能夠原諒
    他。（檢察官問：在追的過程有無看到曾國志一路丟東西？
    ）沒有看到。（公設辯護人問：你稱你看到甲○○用手架住
    曾國志的脖子是勒住嗎？）不是，是用壹隻手拉住曾國志的
    手，另壹隻手頂在曾國志的脖子，怕他跑掉。（公設辯護人
    問：被告順手拿安全帽打甲○○，被告打甲○○時，甲○○
    有無鬆手？）沒有，我有看到他拿安全帽從甲○○的頭揮過
    去，應該是沒有打到。（公設辯護人問：既然第一次被告用
    安全帽沒有打他，被告是否拿安全帽持續打？）沒有，安全
    帽揮過去就掉了，所以曾國志才又拿石頭。（檢察官問：你
    稱曾國志拿安全帽打甲○○時，甲○○是用手把曾國志頂住
    ，二人很近，為何曾國志沒有打到甲○○？）他們二個好像
    已經跑到沒有力氣，曾國志可能沒有看清楚位置就揮出去。
    （檢察官問：你在警訊所述是否實在？）實在，我有看過筆
    錄才簽名。（檢察官問：以你的記憶來說，是在警訊的記憶
    比較清楚，還是現在記憶比較清楚？）應該是警訊當時比較
    清楚。（檢察官問：請提示九十五偵字第二四二九二號第五
    十五頁，是當時記憶清楚，還是現在清楚？）當時比較清楚
    。這不是當天做的筆錄，是事後才到警察局做的筆錄。（公
    設辯護人問：請提示九十五偵字第二四二九二號第五十五頁
    ，你稱被告拿安全帽打甲○○二、三下，與你今天所述不同
    ，為何如此？）應該是之前的陳述記憶比較清楚，現在離當
    時較久，有沒有打到應該是甲○○比較清楚，因為我跟他們
    有一段距離。」等語，互核相符。
(二)被告於偵查中亦供稱：「我被發現後就跑，車主就打我，我
    就抵抗，我有拿安全帽擋，我有拿石頭要打車主但是沒有打
    到他，當時車主與一名路人將我壓在地上一直打。」等語（
    見九十五年度偵字第二四二九二號卷第五十頁）。
(三)此外，復有竊盜現場及扣案兇器照片六張存卷及在現場扣得
    螺絲起子、斜口鉗、尖嘴鉗、鯉魚鉗、鋼鋸各一支等兇器暨
    甲○○庭呈之石頭一顆扣案可證。雖被告供稱：「（對扣案
    甲○○提出之石頭有無意見？提示並告以要旨）好像不是，
    沒有這麼大。」等語，惟查扣案石頭係被告於前開時地向告
    訴人丟擲，由告訴人取得並提出於原審乙節，有筆錄為憑，
    且證人黃世中於原審審理時亦證稱：「（檢察官問：提示甲
    ○○提出石頭，是否這塊石頭？）是。大小就是這塊。」等
    語，被告以前開游移之詞質疑，尚屬無據，自不足採。
(四)告訴人甲○○固指稱：被告是要竊車，因被告工具內有鋼鋸
    ，並不是要偷零件，而是要拿鋼鋸將鐵拐鎖鋸下云云，惟被
    告於警詢供稱：「我都獨自一人竊取沒有其他人分工。我於
    竊取自小客車Ｐ八－二六二九車內儀表板及安氣囊。竊取後
    上網拍賣作日常生活費用。」等語（見九十五年度偵字第二
    四二九二號卷第八頁）；於偵查中供稱：「（要偷東西為何
    帶鋸子？）因為不懂，我其實是要拆儀表板想要拿去轉賣，
    因比較有價值，鋸子其實是順便帶去的，我是偷儀表板及安
    全氣囊，一進入車內只將塑膠板敲開安全氣囊的蓋子就被查
    獲了。」等語（見九十五年度偵字第二四二九二號卷第五十
    頁）；於原審供稱：「九十五年十一月十日我在新生高架橋
    停車場是用螺絲起子把被害人的車門撬開，並沒有撬玻璃，
    我就進入車子，我準備要拆安全氣囊跟儀表，才把塑膠飾板
    打開車主就回來了」等語，自始堅指係欲竊取安全氣囊及儀
    表板，否認竊車，且遍查卷附資料，復乏積極證據足資認定
    被告意在竊取車輛，自難徒憑告訴人前開證詞據為認定事實
    之基礎。
(五)綜上所述，被告所辯其當時只是拿安全帽抵擋，並未毆打甲
    ○○，且雖有撿拾地上之石頭，但無力舉起，並未持石頭丟
    擲甲○○云云，無非空言，不足採信。本案事證明確，被告
    犯行堪以認定。
二、按攜帶兇器竊盜罪，係以行為人攜帶兇器竊盜為其加重條件
    ，此所謂兇器，其種類並無限制，凡客觀上足對人之生命、
    身體、安全構成威脅，具有危險性之兇器均屬之，且祇須行
    竊時攜帶此種具有危險性之兇器為已足，並不以攜帶之初有
    行兇之意圖為必要，有最高法院七十九年臺上字第五二五三
    號判例可資參照。本案被告行竊時攜帶如附表所示之物，均
    係尖銳之金屬製品，客觀上當足以對人之生命、身體、安全
    構成威脅，而屬刑法第三百二十一條第一項第三款所稱之兇
    器。再按，刑法第三百二十九條之「以強盜論」，即以強盜
    罪相當條文處罰之意，故第三百三十條所謂犯強盜罪，不僅
    指自始犯強盜罪者而言，即依第三百二十九條以強盜論者亦
    包括之，如此項準強盜而有第三百二十一條第一項各款情形
    之一，自應依第三百三十條論處，復有最高法院二十五年上
    字第六六二六號判例可供參考。且刑法之準強盜罪，係以竊
    盜或搶奪為前提，在脫免逮捕之情形，其竊盜或搶奪既遂者
    ，即以強盜既遂論，如竊盜或搶奪為未遂，即以強盜未遂論
    ，最高法院六十八年臺上字第二七七二號判例亦揭示甚明。
    故核被告所為，係犯刑法第三百二十九條、第三百三十條第
    二項、第一項之攜帶兇器準強盜未遂罪。被告雖已著手竊取
    自小客車內之財物，但尚未取得財物即被發現，其準強盜犯
    行尚屬未遂，應依刑法第二十五條第二項規定減輕其刑。查
    被告有如事實欄所載之犯罪科刑執行情形，有本院被告全國
    前案紀錄表一份在卷可查，於五年以內再故意犯有期徒刑以
    上之本罪，為累犯，應依刑法第四十七條第一項之規定加重
    其刑，並依法先加而後減之。
三、原審同此認定，因依刑法第三百二十九條、第三百三十條第
    一項、第二項、第二十五條第二項、第四十七條第一項、第
    三十八條第一項第二款各規定，於審酌被告有贓物、竊盜前
    科，執行完畢後仍不思以正當途徑賺取所需，且正值壯年，
    亦無難以謀生情形，卻再度竊盜並於告訴人甲○○追捕時，
    為脫免逮捕，當場以安全帽、石頭等重物攻擊告訴人甲○○
    ，犯罪手段並非輕微，且犯罪後僅坦承部分犯行，未見悔意
    等一切情狀，量處有期徒刑四年，並以扣案之螺絲起子、斜
    口鉗、尖嘴鉗、鯉魚鉗、鋼鋸各一支，被告自承為其所有，
    且係供犯罪或預備犯罪所用之物，均應依刑法第三十八條第
    一項第二款規定宣告沒收；另扣案之石頭一顆，被告雖否認
    係其持以攻擊甲○○之物，但該顆石頭業經甲○○與黃世中
    當庭確認無誤，有如前述，自屬供犯罪所用之物，惟該石頭
    與未扣案被告隨手拾取之安全帽一頂，並非違禁物，亦非被
    告所有，乃不予宣告沒收；至扣案之鑰匙一把，被告辯稱係
    自己騎乘機車所用之鑰匙，非供竊車所用之物，且卷內並無
    相關證據足以認定該鑰匙係供本件犯罪所用之物，亦不予宣
    告沒收。再被告於原院審理時冒用曾國志名義應訊部分，應
    由檢察官另行簽分偵辦。核其認事用法，俱無違誤，量刑亦
    甚允洽。被告上訴意旨，仍執陳詞，否認構成準強盜犯行，
    為無理由，應予駁回。
四、本件起訴書記載被告於前開時地係持螺絲起子一支，破壞甲
    ○○所有前開車輛之前車門玻璃等事實，雖與被告於偵查中
    供稱：「我是用那把螺絲起子破壞車門鎖的」及告訴人即證
    人甲○○供稱：被告當時係破壞前開車輛之車門鎖及方向盤
    鎖遭破壞，餘無損失等語，不盡相符，但對於被告毀損之事
    實，難謂未據起訴（按告訴人甲○○於警詢已供稱：「我要
    對竊嫌．．．提．．．竊盜、毀損告訴」等語）。再者，本
    件被告毀損行為與加重準強盜之行為（或竊盜行為），犯意
    各別，行為互殊，二者具數罪關係（按新刑法施行後已廢除
    牽連犯之規定），起訴書認定被告係以一行為觸犯毀損罪及
    加重準強盜罪，固有未洽，但原判決仍應就毀損部分為實體
    之判決，乃原判決事實欄附記「（被告）破壞車鎖部分，雖
    據甲○○於警詢中表示提出告訴，但因新刑法施行後已廢除
    牽連犯之規定，毀損部分復未據檢察官提起公訴，本院自毋
    庸就此部分加以審理」，未針對檢察官起訴之事實為實體判
    決，難謂允洽。惟因該毀損部分既未經原審判決，當事人亦
    未就該部分提起上訴，且與本案並無實質上或裁判上之一罪
    關係，有如前述，亦非上訴效力所及，本院自不得加以審理
    ，應由原審另行補充判決，且無礙於本院對於前開判決之維
    持，附此敘明。
據上論斷，應依刑事訴訟法第三百六十八條，判決如主文。
本案經檢察官柯麗鈴到庭執行職務。
中　　華　　民　　國　　96　　年　　7　 　月　　11 　　日
　　　　　　　　　刑事第十七庭　審判長法　官  趙功恆
　　　　　　　　　　　　　　　　　　  法　官  陳憲裕
　　　　　　　　　　　　　　　　　　  法　官  高明哲
以上正本證明與原本無異。
如不服本判決，應於收受送達後十日內向本院提出上訴書狀，其
未敘述上訴之理由者並得於提起上訴後十日內向本院補提理由書
（均須按他造當事人之人數附繕本）。
                                      書記官  梁淑時
中　　華　　民　　國　　96　　年　　7 　　月　　11　　日
附錄本案論罪科刑法條全文：
刑法第三百二十九條
竊盜或搶奪，因防護贓物、脫免逮捕或湮滅罪證，而當場施以強
暴脅迫者，以強盜論。
刑法第三百三十條
犯強盜罪而有第三百二十一條第一項各款情形之一者，處七年以
上有期徒刑。
前項之未遂犯罰之。
